臺灣臺南地方法院民事判決　　　　　　　 91年度訴字第366號
原　　　　告　丁○○
　　　　　　　　　　　　　巷二.
　　　　　　　戊○○
前列二人共同
兼法定代理人　乙○○
前列二人共同
兼法定代理人　丙○○○
前列二人共同
訴訟代理人　　吳炳輝　　律師
被　　　告　台灣電力股份有限公司台南區營業處
法定代理人　己○○
訴訟代理人　庚○○
　　　　　　甲○○
上列當事人間請求侵權行為損害賠償事件，經本院於民國94年6
月14日言詞辯論終結，判決如下：
    主  文
被告應給付原告丁○○新台幣壹佰貳拾捌萬元；給付原告戊○○
新台幣壹佰拾伍萬元；給付原告乙○○新台幣壹佰拾捌萬捌
仟佰壹拾伍元；給付原告丙○○○新台幣壹佰拾捌萬伍仟元
及均自民國91年1月4日起至清償日止，按年息5％計算之利息。
原告其餘之訴駁回。
訴訟費用由被告負擔十分之九，餘由原告負擔。
本判決第一項以原告丁○○以新台幣128,000元供擔保、戊○○
以新台幣135,000供擔保、乙○○以新台幣118,000元供擔保、丙○○○以新台幣138,000元供擔保後，得假執行，但被告如於假
執行程序實施前以新台幣5,203,000元供擔保後，得免為假執行
。
原告其餘假執行之聲請駁回。
    事  實
甲、原告方面：
一、聲明：
　(1)被告應賠償原告丁○○新台幣壹佰肆拾捌萬元；賠償原告戊○○新台幣壹佰伍拾貳萬元；賠償原告乙○○新台幣壹佰參
    拾捌萬捌仟參佰壹拾伍元；賠償原告丙○○○新台幣壹佰參
    拾萬伍仟元及均自支付命令送達翌日起至清償日止，按年息
    百分之五計算之利息。
　(2)訴訟費用由被告負擔。
　(3)原告願供擔保，請准於宣告假執行。
二、陳述略以：
  (1)按原告被繼承人陳再得於民國九十年七月十一日二十三時五
    十分許，騎乘ＮＩＰ880車號重型機車，沿永康市○○街北
    往南行駛至龍橋街四七七號前，因被告所屬編號烏竹幹八十
    號電線桿裝設位置不當，無警告標誌及燈光照射警示，適因
    昏暗反應未及不慎撞擊電線桿身亡。經以撞擊後機車至路旁
    水溝，陳再得仰躺於電線桿旁，頸部大量出血，經永康分局
    警備隊長方建文於九十年七月十二日一時五十分發現報案，
    此有附卷龍潭派出所相驗件初步調查報告表，內載報案經過
    可憑。
  (2)再依龍潭派出所於案發後製作交通事故現場照片，民國九十
    年七月十一日二十三時五十分永康市○○街四七七號前全景
    因燈光昏暗，路面溼滑，於照片中看不清有電線桿矗立，即
    十至一、二尺始能看見電桿，電線桿上班駁油漆，亦因昏暗
    照明不足，加諸電桿矗立行車道上，致造成陳再得撞擊身亡
    乙節，其撞擊位置點亦經該派出所警員鄭冠生於照片及筆錄
    內指陳在卷，併有台南地檢署相驗卷宗所附照片說明可佐，
    堪稱屬實，不容被告片面否認未撞擊電桿。況查相驗卷內現
    場電桿位置於案發後遭被告移動八十公分，顯見被告所辯其
    所設置位置合法無任何不當，則其往後移動八十公分是否即
    不合法，而未符規定，即見其無法自圓其說，依其向永康市
    公所申請建桿設置通知書其上備註欄一項即明載「使用道路
    設施物在道路交岔路口，接續點或轉彎之接續點上（即龍橋
    段四七七號）設置電桿，即有設置之疏失。
  (3)查「因故意或過失不法侵害他人之權利者，負損害賠償責任
    。」「不法侵害他人致死者，對於支出殯葬費之人亦應負損
    害賠償責任。被害人對於第三人負有法定扶養義務者，加害
    人對於第三人亦應負損害賠償責任。」「不法侵害他人致死
    者，被害人之父、母、子、女及配偶雖非財產上之損害，亦
    得請求賠償相當金額。」民法第一百八十四條、第一百九十
    二條、第一百九十四條所規定。被告設置電桿之位置確有疏
    失存在，亦為台南區車禍鑑定委員會同認其設置位置確有待
    改善，咸認有明顯之過失存在與陳再得之死亡，即有相當因
    果關係存在。計造成原告等后列損失：
 (a)丁○○部分：扶養費計算，現年六歲，距成年滿二十歲，仍
    有十四年，依八十八年台灣地區每人每年平均消費物價捐數
    十四萬元核計，為新台幣（下同）一百九十六萬元。精神慰
    撫金：一百萬元。二者合為二百九十六萬元，扣除死者與有
    過失二分之一為一百四十八萬元。
 (b)戊○○部分：扶養費計算，現年五歲，距成年仍有十五年，
    依八十八年平均每人每年消費支出十四萬元計算，為二百十
    萬元，精神慰撫金一百萬元，合為三百十萬元，扣除與有過
    失二分之一，應為一百五十五萬元。
 (c)乙○○部分：殤葬費支出三十萬六仟六佰三十元。扶養費計
    算，現年五十六歲，依台灣地區男女平均餘命表計算，男生
    平均命為七十七歲，則原告平均仍有餘二十一年，參以每人
    每年平均消費支出十四萬計之為（扣除陳再得與扶養義務人
    二分之一）為一百四十七萬元。精神慰撫金：一百萬元。合
    為（扣除與有過失）一百三十八萬八仟三百十五元。
 (d)丙○○○部分：現年四十八歲，依台閩地區男女男女平均壽
    命表所示，女最高平均壽命七十九歲計之，仍有餘命為三十
    一年，再依每人每年平均消費支出十四萬元計算，扣除陳再
    得與扶養義務人二分之一，為二百十七萬元。精神慰撫金：
    一百萬元。合為（再扣除與有過失）一百五十八萬五仟元。
  (4)綜合右述，原告請求賠償右開金額，詢屬有據，爰狀請鈞院
    鑒核，惠賜判決如聲明所示，俾符法治，以維權益。
三、證據：提出相驗屍體證明書、道路交通事故調查表 (均影本
          )、照片等件為證。本院依原告聲請履勘現場。
乙、被告方面：
一、聲明：
　(1)原告之訴駁回。
　(2)訴訟費用由原告負擔。
　(3)如受不利之判決，被告願供擔保，請准宣告免為假執行。
二、陳述略以：
　(1)依「市區道路條例」與「台灣省市區道路管理條例規則」之
　  規定，被告公司設置電桿，應先向路權管理單位申請、核准
    繳費後施工，施工完成後，送路權管理單位複驗，經複驗後
    即交由路權管理單位，依現況接管，換言之，被告公司設置
    電桿位置，是聽命於縣、市政府或鄉鎮公所，循此，電桿位
    置乃為道路一部份，確屬路權單位管理、監督，其雖未明確
    規定「道路側排水溝與電桿」之法定距離，但各鄉鎮公所工
    程人員及民眾房屋外修建排水溝頻繁，所以被告公司為防止
    修建排水溝等工程人員或民眾感電事故，視電桿與電線為同
    一體供電設備，其電桿與排水溝之法定距離，應比照電業法
    第三十四條規定，奉經濟部訂定之「屋外供電線路裝置規則
    」第三十一項規定之精神「架空電線與水糟、水塔等基本水
    平間隔為一、五公尺」，
  　本案經現場量測結果，系爭電桿距離排水溝水平間隔實際一
    、三公尺，較上述一、五公尺縮減，且系爭電桿設置多年，
    迄案發當時，路權單位或當地警察機關亦不曾通知被告公司
    電桿位置應改善事宜，（相關法規前均已陳送在卷）。
　(2)依台灣省台南區車輛行車鑑定委員會報告意旨：本案無目擊
　  證人，依卷附現場圖及照片及請相關單位人員到場陳述意見
    ，如依陳再得家屬指出肇事機車頭部位殘留有一點電桿黃漆
    痕跡，即斷定機車是撞及被告所有電桿而死亡，該會假設所
    有發生事故之情境推論，跡證並不明顯，研判應是肇事者陳
    再得於颱風夜雨天夜間駕駛機車，未減速及失控偏離車道，
    發生撞及事故（詳如鑑定報告）。且肇事地點電桿設置多年
    ，至案發時並無市公所、警察局或村里長向被告本公司反應
    過該電桿有不適當，其位置亦符合相關規範，該路段為肇事
    者每天上下班必經路線，故本案事故發生未必然與被告公司
    電桿位置有關係。
  (3)原告主張：「係爭電桿突出路面太大，經常發生交通事故」
    ，如原告所言，依經驗法則，電桿應有裂痕或擦撞痕跡，但
    依案發時交通員警所拍攝照片，該電桿並沒有發生上述情況
    ，故原告所指證內容，顯為臨訟編串杜撰。
  (4)綜上所述，原告應依法負舉證之責（民事訴訟法二七七條）
    ，至目前並無證據顯示，肇事者係撞及系爭電桿，退一步言
    ，系爭電桿設置位置亦是合乎法規，為進一步釐清案情，建
    請鈞院將肇事機車燈、手把之塑膠蓋板遺留黃漆一併送：工
    業技術研究院（地址：新竹縣竹東鎮○○路○段195號），
    分析油漆元素與有機物成份是否與係爭電桿黃漆相符，即可
    做為判決本案之依據，以符法紀。
    理  由
一、原告起訴主張：其被繼承人陳再得於民國90年7月11日晚騎
    乘重機車，途經台南縣永康市○○街四七七號前，由於被告
    在該處所豎立之電線桿偏向路中央，加上是日夜晚天雨視線
    不明，陳再得不慎撞及電線桿，人車倒地受傷，送醫不治死
    亡，爰依侵權行為之法律關係起訴請求被告賠償原告所受損
    害等語。
二、被告則以：(1)否認陳再得騎乘之機車有撞擊到電線桿。(2)被
    告對於電線桿之豎立並無過失，如有過失，因陳再得之機車
    並未撞及電線桿，故其死亡與電線桿之設置間並無因果關係
    ，原告之訴為無理由，應予駁回。(3)如認應予賠償，則其請
    求金額，亦屬過高等語資為抗辯。
三、經查：
  (1)原告主張之事實，已據其提出與所述相符之相驗屍體證明書
    、道路交通事故調查表 (均影本)、照片等件為證。
  (2)事故發生當晚，台南縣警察局永康分局員警曾到現場處理記
    載：死者陳再得所騎乘之NIF－八八０號重機車前塑膠外殼
    留有與電線桿同樣之黃漆云云。且員警亦指明撞擊點在電線
    桿相當位置，有警員鄭冠生在現場所拍照片附卷可稽。
  (3)本院依原告聲請履勘現場發現，肇事後被告曾將電線桿往馬
    路內側移約八十公分，有勘驗筆錄在卷可憑；又肇事後曾將
    本件送台南區車輛行車事故鑑定委員會鑑定結果認為：「肇
    事地點電線桿已設多年，其位置雖無從認為不合規範，惟考
    量現有道路交通流量變大，基由維護交通安全之需求，其設
    立位置實有檢討改善之必要。」等情，有該委員會鑑定在卷
    可參。足見被告對於電線桿之設置，尚難認為無過失。
  (4)91年6月3日受命法官王慧娟在行準備程序時，證人鄭冠生到
    庭具結證稱：「我們是根據機車車頭的黃漆及電線桿上有擦
    撞的痕跡判斷，認為死者應是撞擊電線桿致死的」等語。益
    徵死者陳再得應是騎乘機車撞擊電線桿致死無疑。
  (5)綜上所述，當時死者陳再得騎乘重機車，係因天雨視線不明
    ，不慎撞及電線桿所致，而被告電線桿之設置太偏向路之外
    側，應認其電線桿之設置為有過失，而其過失與陳再得之死
    亡間，具有相當因果關係。
    事證已臻明確，被告所辯(1)否認陳再得騎乘之機車有撞擊到
    電線桿。(2)被告對於電線桿之豎立並無過失，如有過失，因
    陳再得之機車並未撞及電線桿，故其死亡與電線桿之設置間
    並無因果關係云云，核與事實不符，不足採取。堪認原告主
    張之事實為真實。
    原告乙○○、丙○○○係死者陳再得之父、母，丁○○、戊○○則係陳再得女兒，有戶藉謄本在卷可稽，則原告依據侵
    權行為之法律關係請求被告賠償其所受損害，應認為於法有
    據，茲所應審究者，厥為賠償之金額，分述如下：
　 1扶養費部分：
　　原告因被告電線桿設置之過失, 致其被繼承人陳再得騎乘機
  　車不慎撞及電線桿摔倒致死，原告乙○○、丙○○○係死者
    陳再得之父、母，丁○○、戊○○則係陳再得女兒，有戶藉
    謄本在卷可據，則原告請求被告賠償扶養費丁○○1960,000
　  元、戊○○2,100,000元、乙○○1,470,000元、丙○○○
    2,170,000元(二人均已扣除夫妻互負扶養義務二分之一)。
   2乙○○另支出殯葬費306,630元，有收據等件在卷可憑。
    此二部分核無不合，應予照准。
   3精神慰籍金部分:
    原告四人因被告之過失致陳再得死亡，其痛失愛子及父親，
 　 精神感受痛苦，自屬不言而喻，是其請求被告賠償其非財產
    上之損害，乃無可厚非，惟請求金額各一百萬元，顯然偏高
    ，本院斟酌兩造身分、地位、經濟能力諸因素，認以各給付
    六十萬元為適當。
   4以上三項合計為：
    丁○○2,560,000元、戊○○2,700,000元、乙○○0000000
    元、丙○○○3,170,000元。
   5本件陳再得因被告電線桿之設置過失所致，而陳再得當時騎
　　乘機車亦有過失，乃兩造所不爭，是依過失相抵法則，賠償
　  金額應予減半為：丁○○1,280,000元、戊○○1,35 0,000
    元、乙○○1,188,315元、丙○○○1,385,000元。
  (6)綜上所述，原告之請求，於被告給付原告丁○○1,280,000
　　元、戊○○1,35 0,000元、乙○○1,188,315元、丙○○○
    1,385,000元，及自本件支付命令送達被告翌日即91年1月4
    日起至清償日止，按年息5％計算之法定遲延利息，原告之
    訴，於此範圍為有理由，應予准許，逾此部分，於法無據，
    應予駁回。
四、假執行之宣告：
    兩造均陳明願供擔保，聲請宣告假執行或免為假執行，經核
    原告勝訴部分，尚無不合，爰分別酌定相當擔保金額准許之
    。至其敗訴，則假執行之聲請，已失所附麗，應駁回之。
五、結論：原告之訴為一部有理由、一部無理由，並依民事訴訟
    法第79條、第390條第2項、第392條第2項，判決如主文。
中　　華　　民　　國　　94　　年　　6 　　月　　28　　日
                      民事第二庭    法　官　王立村
上正本證明與原本無異
如不服本判決，應於送達後20日內，向本院提出上訴狀
中　　華　　民　　國　　94　　年　　6 　　月　　28　　日
　　　　　　　　　　　　　　　　　　書記官  陳淑貞
